臺灣雲林地方法院刑事判決　　　　　　　100年度易字第450號
公　訴　人　臺灣雲林地方法院檢察署檢察官
被　　　告　張金水
上列被告因違反家庭暴力防治法案件，經檢察官提起公訴（100
年度偵字第2931號），被告於準備程序中對被訴之事實為有罪之
陳述，經法官告知簡式審判程序意旨，並聽取當事人之意見後，
經本院合議庭裁定由受命法官獨任行簡式審判程序，判決如下：
    主    文
張金水犯違反保護令罪，處拘役伍拾日，如易科罰金，以新臺幣
壹仟元折算壹日。
    事實及理由
一、犯罪事實：
    張金水與吳雅惠於民國98年5 月6 日至100 年8 月5 日間係
    夫妻，2 人間具有家庭暴力防治法第3 條第1 款所定之家庭
    成員關係。張金水前因對吳雅惠實施家庭暴力之行為，經本
    院於99年9 月3 日，以99年度家護字第476 號案件核發民事
    通常保護令，裁定命張金水不得對吳雅惠實施身體或精神上
    不法侵害之行為，保護令有效期間為1 年。詎張金水明知上
    開保護令之內容，於100 年2 月13日18時許，在吳雅惠位於
    雲林縣土庫鎮○○里○○路95號住處內，因細故與吳雅惠發
    生爭執，竟基於違反保護令及恐嚇危害安全之犯意，持不具
    殺傷力之玩具手槍（未扣案）對吳雅惠以恫嚇稱「幹你娘」
    、「你在躲什麼，看你要怎樣都可以」等語，使吳雅惠其心
    生畏懼，致生危害於安全，而有違反本院前開民事通常保護
    令之行為。
二、認定犯罪事實所憑之證據及理由
(一)、本案被告張金水所犯之罪，係死刑、無期徒刑、最輕本刑為
    3 年以上有期徒刑以外之罪，其於準備程序就前揭被訴事實
    為有罪之陳述，經受命法官告知簡式審判程序之旨，並聽取
    其與公訴人之意見後，本院合議庭裁定，依刑事訴訟法第27
    3 條之1 規定，由受命法官獨任進行簡式審判程序，是本案
    之證據調查，依刑事訴訟法第273 條之2 規定，不受同法第
    159 條第1 項、第161 條之2 、第161 條之3 、第163 條之
    1 及第164 條至第170 條規定之限制，合先敘明。
(二)、被告對上開犯罪事實，業於本院審理坦承不諱，並經告訴人
    即證人吳雅惠及證人張舒云指證明確，復有本院99年度家護
    字第741 號裁定影本附卷可明。是以被告任意性之自白與事
    實相合，應可採信。本案事證明確，被告犯行洵堪認定，應
    依法論科。
三、論罪科刑之理由
(一)、按家庭暴力者，謂家庭成員間實施身體或精神上不法侵害之
    行為；又家庭暴力罪者，謂家庭成員間故意實施家庭暴力行
    為而成立其他法律所規定之犯罪，家庭暴力防治法第2 條第
    1 款、第2 款定有明文。查被告與告訴人於100 年2 月13日
    係夫妻關係，此有全戶戶籍查詢資料附卷可查，屬家庭暴力
    防治法第3 條第1 款所稱之家庭成員關係，而被告對告訴人
    所為之恐嚇危害安全行為，衡諸一般社會觀念，足以表徵被
    告有藉以擾亂告訴人之心理及生活安寧之意，且使告訴人之
    精神上及生活狀態陷於不安而處於備受困擾難安而無法平靜
    之狀態，顯然構成家庭暴力防治法中之「精神上不法侵害」
    之行為，要認係家庭暴力防治法第2 條第1 款之家庭暴力行
    為無疑。
(二)、核被告就所為，係犯家庭暴力防治法第61條第1 款之違反保
    護令罪及刑法第305 條之恐嚇危害安全罪。又被告係以一行
    為同時觸犯違反保護令罪與恐嚇危害安全罪，觸犯數罪名，
    為想像競合犯，應依刑法第55條之規定，從一較重之違反保
    護令罪處斷。
(三)、爰審酌：被告明知告訴人已有向本院聲請保護令，法院已禁
    止被告對告訴人為身體或心理上不法侵害行為，而參諸修正
    後之家庭暴力防治法之立法目的係防治家庭暴力行為、保護
    遭受家庭暴力之被害人人身安全及保障其自由選擇安全生活
    方式與環境之尊嚴，可見當法院用公權力介入家庭成員之間
    ，並非意味家庭成員將因法院行為而更行疏離，反而是在過
    度緊張的關係中，藉由該保護令迫使雙方能各退一步，讓家
    庭成員彼此間能保持冷靜思考的空間，並去檢討、反省，是
    否對方過去行徑讓心中累積太多怨懟，亦或自己才是應被非
    難的一方，去深思何以親密之家庭成員會落到需要保護令之
    田地，而非故意去違反保護令之內容，枉費立法者設立此制
    度之目的及法院之苦心。本案被告仍對告訴人加以恫嚇，且
    搭配持該玩具槍支之肢體動作，可想見告訴人當下所受之恐
    懼，被告行徑背離保護令制度之立意，不僅未能使其和告訴
    人間稍加平息情緒，反而更惹起紛爭，被告確有不該。然本
    院訊問被告本案衝突之源由，被告供稱有部分是因小孩照顧
    不周等語在卷，且在本院審理過程，被告之年方1 歲稚女反
    覆進出加護病房，由被告到庭之神態與陳述稚女病情之語氣
    ，可信被告對子女之真摯付出，也足見被告因此份對子女之
    在乎，在見及其稚女在告訴人住處生病，才會在情緒上過於
    衝動犯下本案犯行，且被告現在要負擔兩位子女扶養重任，
    此經告訴人陳述在卷，被告雖已無力維繫婚姻，但對子女教
    養仍一肩承擔，是被告之家庭觀念及為人父親之自覺，以被
    告智識程度僅國中肄業，顯屬難得。另告訴人到庭陳稱：被
    告有盡到部分家庭責任，願意原諒被告，只要被告、被告家
    人不要再來騷擾家人，不會怨恨被告等語在卷，則被告和告
    訴人隨著婚姻關係之結束，雙方也各自展開自己的生活，在
    告訴人已表明不在追究被告下，參酌以上各情，本院認對被
    告不宜過度苛責，及其他一切情狀，量處如主文所示之刑，
    併諭知易科罰金之折算標準。
四、至不具殺傷力之玩具手槍1 支並未扣案，且因該玩具手槍亦
    非屬違禁物，故雖無證據證明該手槍已然滅失，本院亦不為
    沒收之諭知，附此說明。
五、應適用之法律
(一)、刑事訴訟法第273 條之1 第1 項、第299 條第1 項前段。
(二)、家庭暴力防治法第61條第1款。
(三)、刑法第11條、第55條、第41條第1 項前段、第305條。
(四)、刑法施行法第1 條之1 第1 項、第2 項前段。
本案經檢察官楊順淑到庭執行職務。
中    華    民    國  100     年    9     月    23    日
                  刑事第七庭  法  官  王子榮
以上正本證明與原本無異。
如不服本判決應於收受送達後10日內向本院提出上訴書狀，並應
敘述具體理由；其未敘述上訴理由者，應於上訴期間屆滿後20日
內向本院補提理由書（均須按他造當事人之人數附繕本）「切勿
逕送上級法院」。
                              書記官  陳俊偉
中    華    民    國   100    年    9     月    23    日
附錄本判決論罪科刑法條全文：
家庭暴力防治法第61條
違反法院依第 14 條第 1 項、第 16 條第 3 項所為之下列裁定
者，為本法所稱違反保護令罪，處 3 年以下有期徒刑、拘役或
科或併科新臺幣 10 萬元以下罰金：
一、禁止實施家庭暴力。
二、禁止騷擾、接觸、跟蹤、通話、通信或其他非必要之聯絡行
    為。
三、遷出住居所。
四、遠離住居所、工作場所、學校或其他特定場所。
五、完成加害人處遇計畫。